【裁判字號】    97,交上訴,11
【裁判日期】    970325
【裁判案由】    業務過失致死
【裁判全文】
臺灣高等法院高雄分院刑事判決        97年度交上訴字第11號
上  訴  人  臺灣高雄地方法院檢察署檢察官
被      告  乙○○
選任辯護人  周村來律師
            周元培律師
上列上訴人因被告業務過失致死案件，不服臺灣高雄地方法院95
年度交簡上字第249 號中華民國96年11月30日第一審判決（聲請
簡易判決處刑案號：臺灣高雄地方法院檢察署95年度偵字第1563
4 號），提起上訴，本院判決如下：
    主  文
上訴駁回。
乙○○緩刑貳年。
    事  實
一、乙○○未考領任何駕駛執照，係以販賣大腸、香腸等食品為
    業，平時亦均以其所有車牌號碼DBF-382 號輕機車載運上開
    食品等貨物，為從事業務之人，竟無照駕駛，於民國94年8
    月30日下午1 時許，騎乘上揭輕機車，除車籃上載滿食品外
    ，並於腳踏板、後座椅墊上裝載運送大量大腸、香腸等食品
    ，沿高雄市苓雅區○○○路由西往東方向行駛，行經該路段
    近衛武營中段側門前方，本應注意車前狀況，並隨時採取必
    要之安全措施，而依當時天候晴、日間自然光線、乾燥、無
    缺陷、無障礙物且視距良好之市區○○道路，而依其智識、
    能力及現場情形並無不能注意之情事，竟疏未注意及此，即
    貿然前行，適有歐啟貞未配戴安全帽且略有飲酒、同向而無
    照駕駛騎乘車牌號碼YRI-765 號輕機車行駛在其左前側，欲
    右偏駛靠歐啟貞堂弟歐金山在該路段右側人行道上所擺設之
    販賣茶壺攤位尋找歐金山，乙○○理應注意車前狀況，並隨
    時採取必要之安全措施，而依當時情形，並無不能注意之情
    事，竟疏於注意車前歐啟貞欲向右偏駛靠右側路邊停車之狀
    況，致乙○○所騎乘之機車車頭左前車輪、腳踏板處撞擊歐
    啟貞機車右前車頭處，致歐啟貞人車倒地，當場受有頭部外
    傷併右側硬腦膜下出血之傷害，後送醫治療仍於95年5 月5
    日因頭部外傷併顱內出血等傷重不治死亡。乙○○於肇事後
    ，未被偵查犯罪機關發覺前，即主動報案並向到現場處理之
    警員供承肇事，自首而接受裁判。
二、案經歐啟貞之妻甲○○○訴請臺灣高雄地方法院檢察署檢察
    官偵查起訴。
    理  由
一、本件被告乙○○所犯係死刑、無期徒刑、最輕本刑為3 年以
    上有期徒刑以外之罪，已經被告就被訴事實為有罪之陳述，
    經本院聽取當事人之意見後，依刑事訴訟法第273 條之1 第
    1 項之規定，裁定進行簡式審判程序。本件卷內之人證、物
    證、書證等證據，依同法第273 條之2 規定，不受第159 條
    第1 項關於傳聞法則規定之限制，依法均有證據能力，合先
    明。
二、上開事實，業據被告乙○○於本院審理時供承認罪，並經證
    人歐金山於偵查、原審，證人即告訴人甲○○○、警員熊旭
    東、陳特誠於原審證稱明確，並有道路交通事故現場圖、交
    通事故談話紀錄表、道路交通事故調查報告表(一)(二)各乙份及
    現場照片附卷（偵卷第4 頁、12-13 頁、10-11 頁），又被
    害人遭受撞擊後，人、車倒地，因而受有頭部外傷併右側硬
    腦膜下出血之傷害，後送醫治療仍於95年5 月5 日因頭部外
    傷併顱內出血等傷重不治死亡等情，亦有國軍高雄總醫院附
    設民眾診療處驗傷診斷證明書、長庚紀念醫院病歷資料、死
    亡證明書等存卷（偵卷第5 頁、原審卷(二)全卷、原審卷(一)第
    6 頁）。另本件肇事原因經原審法院送請中華車輛交通事故
    鑑定技術研究學會鑑定，該會鑑定意見認：歐啟貞無照駕駛
    輕機車、向右變換行向，未注意後方來車，為肇事主因；乙
    ○○無照駕駛輕機車，遇狀況未減速，未採取安全措施，且
    未依規定裝載，影響行車安全，為肇事次因等語，有該學會
    96年8 月9 日交通事故肇因分析表在卷可參（見原審卷(一)第
    170-174 頁），而據國軍高雄總醫院96年10月5 日醫慈字第
    0960003984號函暨所附說明及檢驗報告所載：「歐啟貞於94
    年8 月30日車禍送院急診時，檢驗血中酒精值為56.2mg/dl
    ，判斷該病患可能有飲酒狀況」等語（原審卷(一)第196-198
    頁），是被害人係有飲酒後駕車之行為。至於證人歐金山於
    原審雖證稱被害人有戴安全帽等語，然證人即警員熊旭東於
    原審證稱：「被害人沒有戴安全帽，現場只有找到一個安全
    帽，是被告的，調查報告表上保護裝備欄記載被害人有戴安
    全帽部分可能是疏忽了」等語，雖證人熊旭東亦稱「被害人
    安全帽可能是其他人撿到或被撞離現場較遠」云云，但此部
    分僅屬證人主觀推測之詞，尚難逕予認定，足認被害人於車
    禍當時應屬未戴安全帽之情。則綜上所述，被害人確因本件
    車禍受有上開傷害後，接續進行急診救護治療，期間雖有轉
    院，後仍轉回原急診醫院即國軍高雄總醫院治療，惟仍不治
    而死亡，其死亡結果與被告車禍肇事行為間自有因果關係甚
    明，被告業務過失致人於死犯行，已堪認定。
三、按刑法上所謂業務，係指個人基於其社會地位繼續反覆所執
    行之事務，其主要部分之業務固不待論，即為完成主要業務
    所附隨之準備工作與輔助事務，亦應包括在內（最高法院71
    年台上字第1550號判例要旨足參），本件被告供承其平時係
    將其所販售大腸等食品，騎乘機車裝載至其擺設之攤位等情
    ，則被告為完成主要業務之販售大腸等食品所附隨之騎乘機
    車載送販售食品前往攤位之行為，自屬以駕駛為其附隨義務
    之情形，依據上開說明，核被告所為係犯刑法第276 條第2
    項之業務過失致人於死罪，公訴意旨認被告係犯同法第284
    條第2 項之業務過失傷害罪，及辯護意旨所陳被告係屬普通
    過失致死罪等情，均有未恰，惟起訴之基本客觀事實既屬同
    一，本院自得變更起訴法條審理。又被告於肇事後，犯罪未
    被發覺前，停留現場，主動向警方當場承認為肇事人，因而
    接受裁判，此據證人陳特誠於原審證述明確（見原審卷第12
    9 頁），則被告應依修正前刑法第62條前段規定減輕其刑（
    按刑法第62條規定於被告行為後修正為「得減輕其刑」，經
    比較新舊法後，應以修正前刑法規定有利於被告）；另被告
    無照駕駛機車，因而致被害人傷重不治，應依道路交通管理
    處罰條例第86條第1 項規定加重其刑，並依法先加後減之。
四、原判決認被告罪證明確，因而適用道路交通管理處罰條例第
    86條第1 項，刑法第2 條第1 項前段、第276 條第2 項、修
    正前刑法（下同）第62條前段、第41條第1 項前段，刑法施
    行法第1 條之1 ，中華民國96年罪犯減刑條例第2 條第1 項
    第3 款、第7 條、第9 條等規定，並審酌被告以駕駛為其附
    隨業務，對於道路駕駛及用路人之安全，應有較高之注意義
    務，竟疏於注意而肇事致被害人死亡，導致被害人家屬精神
    上莫大痛苦，被告與被害人間之過失程度，另考量被告並無
    前科記錄等一切情狀，量處有期徒刑1 年。復敘明被告犯罪
    時間係在96年4 月24日以前，罪名亦合於中華民國96年罪犯
    減刑條例，應減其有期徒刑二分之一為有期徒刑6 月，並諭
    知如易科罰金以銀元300 元即新台幣900 元折算1 日之易科
    罰金折算標準（按被告行為時，刑法第41條第1 項前段規定
    ：「犯最重本刑為5 年以下有期徒刑以下之刑之罪，而受6
    個月以下有期徒刑或拘役之宣告，因身體、教育、職業、家
    庭之關係或其他正當事由，執行顯有困難者，得以1 元以上
    3 元以下折算1 日，易科罰金。」又被告行為時之易科罰金
    折算標準，業據修正前罰金罰鍰提高標準條例第2 條前段（
    現已刪除）規定，就其原定數額提高為100 倍折算1 日，則
    行為時之易科罰金折算標準，應以銀元300 元折算1 日，經
    折算為新臺幣後，應以新臺幣900 元折算為1 日。惟95年7
    月1 日修正公布施行之刑法第41條第1 項前段則規定：「犯
    最重本刑為5 年以下有期徒刑以下之刑之罪，而受6 個月以
    下有期徒刑或拘役之宣告者，得以新臺幣1 千元、2 千元或
    3 千元折算1 日，易科罰金。」比較修正前後之易科罰金折
    算標準，以95年7 月1 日修正公布施行前之規定，較有利於
    被告）。
五、經核原判決認事用法，尚無不合，量刑亦屬允當。檢察官循
    告訴人甲○○○請求上訴，指摘原判決量刑過輕，惟被告在
    本院審理中已與告訴人甲○○○達成調解，並願支付告訴人
    甲○○○新台幣55萬元，有原審法院97年度雄調字第61號調
    解程序筆錄影本在卷可按（見本院卷第52-53 、74頁），足
    見被告犯後態度尚顯良好，原判決量刑自屬妥適，則檢察官
    上訴，並無理由，應予駁回。末查被告未曾受有刑徒刑以上
    刑之宣告，有臺灣高等法院被告前案紀錄表1 份在卷可參（
    見本院卷第23頁），且屬輕度肢障人士（見本院卷第73頁所
    附被告殘障手冊影本），此次係屬偶發過失犯，況被告於本
    院審理中已與告訴人甲○○○達成調解（如前所述），被告
    經此論罪科刑之教訓，當知警惕，應無再犯之虞，本院認其
    所宣告之刑，以暫不執行為適當，爰併宣告緩刑2 年。
據上論斷，應依刑事訴訟法第368 條，刑法第74條第1 項第1 款
，判決如主文。
本案經檢察官方娜蓉到庭執行職務。
中    華    民    國    97    年    3     月    25    日
               刑事第一庭   審判長法  官  郭雅美
                                  法  官  莊崑山
                                  法  官  張意聰
以上正本證明與原本無異。
如不服本判決應於收受本判決後10日內向本院提出上訴書狀，其
未敘述上訴理由者，並得於提起上訴後10日內向本院補提理由書
狀（均須按他造當事人之人數附繕本）「切勿逕送上級法院」。
中    華    民    國    97    年    3     月    25    日
                                  書記官  陳金
附錄本件判決論罪科刑法條：
中華民國刑法第276條
因過失致人於死者，處 2 年以下有期徒刑、拘役或 2 千元以下
罰金。
從事業務之人，因業務上之過失犯前項之罪者，處5 年以下有期
徒刑或拘役，得併科3 千元以下罰金。


司法院資訊處製作；財團法人民間司法改革基金會備份。
